---
title: "ExamenBioinformatica_2022"
author: "Javier Martínez Lanciego"
date: "31/1/2022"
output: html_document
---

```{r setup, include=FALSE}
knitr::opts_chunk$set(echo = TRUE)
```

# Examen Bioinformática

## 1. Comandos de Linux. Tengo un fichero llamado genes.txt con 3 columnas: Nombre_de_gen, cromosoma y posición. Separados por tabulados. ¿Que comando utilizarias para saber?:

a) ¿Cuantas palabras hay en el fichero?

cat genes.txt | wc -w

b) ¿Como cambiarias todos los tabulados por guiones?

cat genes.txt | sed 's/\t/-/g'

c) ¿Como cambiarias solo la primera aparicion?

cat genes.txt | sed 's/\t/-/'

d) ¿Como buscarias todos los genes excepto el gen llamado DSTYK?

cat genes.txt | grep -v DSTYK

## 2. Preguntas básicas:

a. (0.5 puntos) ¿Cuántas columnas y cuántos registros tiene este dataset?

```{r}
tiempo <- nycflights13::weather

dim(tiempo)

```

La dataset tiene 26115 registros y 15 columnas

b. (0.5 puntos) ¿Cuántos “origin” diferentes existen y para cada uno de ellos cuántos registros hay?

```{r}
table(tiempo$origin)

```

Hay 3 origin distintos que son: EWR (8703 registros), JFK (8706 registros) y LGA (8706 registros)

c. (0.5 puntos) En LGA ¿cuales fueron la mediana del wind_speed y media de pressure pressure? 

```{r}
LGA <- tiempo[tiempo$origin == "LGA" , ]

median(LGA$wind_speed, na.rm = T)
mean(LGA$pressure, na.rm = T)
```

La mediana de wind_speed es 10.35702 mph y la media de pressure es 1017.678 millibars

d. (0.5 puntos) Después de eliminar los NA de la columna wind_gust, calcula para cada mes la media de wind_speed y wind_gust, y el número de casos.

```{r}
library(tidyverse)
library(lubridate)

tiempo_sin_NA <- tiempo[complete.cases(tiempo$wind_gust),]
meses <- tiempo_sin_NA %>%
  group_by(month) %>%
  summarise(media_wind_speed = mean(wind_speed),
            media_wind_gust = mean(wind_gust),
            n_casos = n()
  )

meses
```


## 3. Intenta hacer este plot

```{r}
LGA <- tiempo[tiempo$origin == "LGA" , ]
EWR <- tiempo[tiempo$origin == "EWR" , ]
JFK <- tiempo[tiempo$origin == "JFK" , ]

par(mfrow = c(1,3))
boxplot(EWR$temp ~ EWR$month, main = "EWR", ylab = "ºC", xlab = "Months", col =  "red")
boxplot(JFK$temp ~ JFK$month, main = "JFK", ylab = "ºC", xlab = "Months", col =  "green")
boxplot(LGA$temp ~ LGA$month, main = "LGA", ylab = "ºC", xlab = "Months", col =  "blue")
```


```{r}
plot_meteo <- function(data , columna1, columna2, titulo, unidades, color)
{
  dat <- data.frame(data)
  x <- dat[ , columna1]
  y <- dat[ , columna2]
  boxplot(x ~ y , type = "l", main = titulo , xlab = "Hours", ylab = unidades, col = color)
  media <- c(mean(EWR$humid, na.rm = T), mean(JFK$humid, na.rm = T), mean(LGA$humid, na.rm = T))
  media_total <- (mean(media))
  return(media)
  print(paste0("La media total es " , media_total))
}
par(mfrow = c(1,3))
plot_meteo(EWR, columna1 = "humid", columna2 ="month", titulo = "Humedad", unidades = "Relative humidity", color = "red")
plot_meteo(JFK, columna1 = "humid", columna2 ="month", titulo = "Humedad", unidades = "Relative humidity", color = "green")
plot_meteo(LGA, columna1 = "humid", columna2 ="month", titulo = "Humedad", unidades = "Relative humidity", color = "blue")
```


## 4. ) El día de tu cumpleaños:

a. Qué correlación tuvieron la temperatura y humedad en cada uno de los origin? Plotealo mediante puntos con ggplot. 


```{r}
cumple <- tiempo[tiempo$month == 3 & tiempo$day == 13 , ]
cumple_JFK <- tiempo[tiempo$origin == "JFK" & tiempo$month == 3 & tiempo$day == 13 , ]
cumple_EWR <- tiempo[tiempo$origin == "EWR" & tiempo$month == 3 & tiempo$day == 13 , ]
cumple_LGA <- tiempo[tiempo$origin == "LGA" & tiempo$month == 3 & tiempo$day == 13 , ]



cor(cumple_EWR$temp , cumple_EWR$humid)

cor(cumple_JFK$temp , cumple_JFK$humid)

cor(cumple_LGA$temp , cumple_LGA$humid)
```


En los tres casos la temperatura y la humedad tienen una correlaon negativo bastante fuerte, con un valor de -0.8. Eso quiere decir que al aumentar la temperatura disminuye la humedad.

```{r}
ggplot(cumple) + 
  geom_point(mapping = aes(x = temp , y = humid, col = origin, size = origin)) +
  ggtitle("Temperatura vs Humedad") + 
  labs(x = "Temperatura", y = "Humedad")
```

En el plot se observa lo mismo, como en los tres casos al aumentar la temperatura disminuye la humedad.


b. Si comparas la temperatura en los origins JFK y LGA ¿son estadisticamente diferentes? ¿Qué p-valor consigues? Plotea los boxplots

```{r}
par(mfrow = c(1,1))
cumple_JFK_LGA <- cumple <- tiempo[tiempo$origin != "EWR" & tiempo$month == 3 & tiempo$day == 13 , ]

t.test(cumple_JFK_LGA$temp ~ cumple$origin)

boxplot(cumple_JFK_LGA$temp ~ cumple_JFK_LGA$origin, xlab = "Origin", ylab = "Temp")
```

Si son estadisticamente diferentes ya que se consigue un p-valor de 0.6592.


## 5. Observa la siguiente imagen

a. ¿Cual es el punto con FC (Fold Change) más grande en valores absolutos?

El punto con FC mas grande en valores absoluto es el punto morado que está mas a la izquierda de la gráfica con un logfc que se aproxima mucho a -10.

b. ¿Qué gen sobreexpresado es el más significativo?

El gen sobreexpresado mas significativo es Rbp1, ya que es el gen sobreexpresado que tiene menor p-valor.


## 6. Sube el examen a github y escribe a continuacion tu url aqui

https://github.com/JavierML1/Examen_bioinformatica.git

## 7. Acaba el documento con el comando sessionInfo()

```{r}
sessioninfo()
```







